臺灣宜蘭地方法院交通事件裁定　　　　100年度交聲字第157號
原處分機關　交通部公路總局臺北區監理所宜蘭監理站
異　議　人
即受處分人　陳玉真
上列異議人即受處分人因違反道路交通管理處罰條例案件，對於
交通部公路總局台北區監理所宜蘭監理站中華民國100年6月16日
宜監字第裁43—Q00000000號違反道路交通管理事件裁決書所為
之處分（原舉發字號：宜蘭縣政府警察局宜警交字第Q00000000
號舉發違反道路交通管理事件通知單），聲明異議，本院裁定如
下：
    主  文
異議駁回。
    理  由
一、原處分意旨略以：異議人即受處分陳玉真駕駛車號JG9-038
    號重型機車，於民國100年4月7日14時20分許，行經宜蘭縣
    礁溪鄉○○路、仁愛路口時，因闖紅燈之行為，經宜蘭縣政
    府警察局礁溪分局員警以「闖紅燈（東向西）」為由製單舉
    發，原處分機關乃依道路交通管理處罰條例第53條第1項之
    規定，裁處異議人罰鍰新台幣（下同）1800元，並依63條第
    1 項第3款記違規點數3點等語。
二、聲明異議意旨略以：當日異議人行經宜蘭縣礁溪鄉○○路、
    仁愛路口時，異議人之行徑方向號誌為綠燈，至路中時號誌
    轉換為黃燈、紅燈，變換時間很快，異議人並無闖紅燈云云
    。
三、按汽車駕駛人，行經有燈光號誌管制之交岔路口闖紅燈者，
    處新台幣1800元以上5400元以下罰鍰；汽車駕駛人有第53
    條之情形，除依原條款處罰鍰外，並予記違規點數3點，道
    路交通管理處罰條例第53條第1項、第63條第1項第3款分別
    定有明文。
四、經查：
  (一)證人即本件舉發警員方泓鈞於本院證述：當天我服巡邏勤務
    ，沿著礁溪鄉○○路要右轉礁溪鄉○○路，當時礁溪鄉○○
    路是綠燈，異議人是從礁溪鄉○○路東向西方向，就是在我
    的左側，我正要過路口時，就看到異議人從我的左側礁溪鄉
    ○○路違規直接闖紅燈；異議人闖紅燈整個過程都有看到，
    我還沒有到交岔路口時，我就已是綠燈，異議人當時還沒有
    經過礁溪鄉○○路的停止線，當時他們的路口是紅燈等語明
    確（本院卷第28、29頁）。
  (二)按聲明異議案件之處理，除準用刑事訴訟法有關規定外，依
    道路交通事件處理辦法之規定處理之；交通法庭就聲明異議
    之案件，必要時，得訊問受處分人及其他關係人，並得傳喚
    證人，命行鑑定，實施勘驗，亦為該辦法第3條及第15條所
    明定。又員警舉發交通違規案件，並不以舉發照片為唯一證
    明方法（道路交通管理處罰條例第7條、第7條之1、第7條之
    2規定參照）。是依現行法律規定，法院處理交通事件，固
    不限於科學儀器所採證據，惟仍須就事件所涉相關證據資料
    ，包括供述及非供述證據，依據證據法則，憑以認定行為人
    交通違規行為之有無。此乃因交通違規事件之行為態樣甚夥
    ，復多有瞬間即逝的特性，客觀上實無法於交通違規之同時
    ，得以全部即時利用科學儀器，取得違規之證據資料；縱使
    以科學儀器採證之，非但所費不貲，亦有實際之困難。且警
    員舉發交通違規，係依道路交通管理處罰條例規定之職權行
    使，有立法機關之授權，依該條例之規定，關於立即性之舉
    發違規，多依警員之認知、判斷已足，並無必須另有其他積
    極佐證：如其他目擊證人或必須拍攝照片等，始構成處分要
    件之規定，此係因執行職務之公務員，通常多具有一定之考
    選資格與專業訓練，且其執法之對象係不特定之大眾，故其
    立場應具有客觀、公正與公平之特質，而無故意偏頗之虞。
    以親眼見聞當事人違規行為之舉發員警為主要之證據資料，
    法院令其以證人之身分具結後為證述以為證據方法，即為合
    法妥適。本件證人即警員方泓鈞係取締交通違規之公務員，
    其為達維護交通秩序、安全之行政目的而依法執行公權力，
    與受處分人素不相識，衡情當無甘冒須負擔刑事責任之風險
    ，故意誣指受處分人違規之必要；又本件闖紅燈之行為性質
    上具稍縱即逝且無可回復之特性，而道路交通管理處罰條例
    或相關法規並未規定要求執行交通勤務員警於舉發交通違規
    案件時，應以錄音、錄影或其他方式蒐證為之，則於舉發機
    關雖無法提供更多相關之書證、物證時，以舉發員警於司法
    審查之訴訟程序上立於證人之地位而證述其當時親身目擊及
    見聞之交通違規行為經過，亦屬於法定證據方法之一之人證
    證述，法院於衡量審酌其證詞之證明力高低後，採其證言作
    為認定判斷之基礎，自非法所不許。
  (三)本件警員方泓鈞攔下異議人後之情形經本院勘驗光碟結果為
    （本院卷第21至23頁）：
    警察說：是在趕時間？
    異議人說：我要去墳墓那邊。抱歉。
    警察說：紅燈這樣很危險。
    異議人說：我就要去墳墓那邊，抱歉好嗎。
    警察說：就這樣趕。
    異議人說：他們就在那裡等。
    警察說：駕照我看一下。
    異議人說：好，抱歉啦。
    警察說：以後早點出門，闖紅燈是很危險的事。
    異議人說：好，抱歉。這是駕照。
    警察說：這是汽車的，機車的呢。
    異議人說：機車的也在這裡，就是要去拜拜，抱歉。
    警察說：你住那裡。
    異議人說：我住這裡。我又改了。這裡。就在這裡而已。
    警察說：怎麼會紅綠燈違規？
    異議人說：就......。
    警察說：忘記煞車了？
    異議人說：對，忘記煞車。
    警察說：你覺得我如何處理較好？
    異議人說：拜託啦，警察先生。不要這樣。不要開單啦，好
    不好。
    警察說：不開就不可能啊。
    警察說：闖紅燈有承認吧？
    異議人說：沒有啦....。
    警察說：闖紅燈有承認嗎？
    異議人說：不是啦。
    警察說：闖紅燈有承認嗎？你有要承認嗎？
    異議人說：我剛才是有承認。
    警察說：有承認。
    異議人說：謝謝啦。
  (四)依前揭勘驗筆錄顯示，異議人經警方表示闖紅燈是很危險時
    ，僅表示抱歉之意，並一再求情不要開單，如異議人並未闖
    紅燈，於警方攔下時應會就此有所反應，然異議人均未爭論
    其並未闖紅燈，再佐以證人方泓鈞前揭證言，堪認異議人有
    闖紅燈之違規行為。
五、綜上，原處分機關依道路交通管理處罰條例第53條第1項、
    第63條第1項第3款規定，裁處異議人罰鍰1,800元，並記違
    規點數3點，並無違誤，異議人指摘原處分不當，為無理由
    ，異議應予駁回。
六、據上論斷，應依道路交通管理處罰條例第87條第2 項、道路
    交通事件處理辦法第18條，裁定如主文。
中    華    民    國   100    年    11    月    30    日
                  交通法庭    法  官  王耀興
以上正本證明與原本無異。
如不服本裁定，應於裁定送達後五日內向本院提出抗告狀。
                              書記官  林家妮
中    華    民    國   100    年    12    月    1     日